【裁判字號】    92,親,153
【裁判日期】    921203
【裁判案由】    確認親子關係不存在等
【裁判全文】
臺灣桃園地方法院民事判決  九十二年度親字第一五三號
    原告即反訴被告  甲○○
    法 定 代 理 人  丙○○.
    訴 訟 代 理 人  丁○○.
    被告即反訴原告  乙○○
    原告即反訴被告  丙○○
右當事人間否認子女事件，於中華民國九十二年十一月十九日言詞辯論終結，本院判
決如左：
    主      文
原告之訴駁回。
訴訟費用由原告負擔。
確認反訴被告甲○○（男，民國八十九年六月十八日出生）非反訴被告丙○○自反訴
原告乙○○受胎所生之子。
反訴訴訟費用由反訴被告負擔。
    事      實
甲、原告方面：
    一、聲明：
        (一)、本訴部分：求為判決確認原告甲○○與被告李勝堯間親子關係不存在，
                      訴訟費用由被告負擔。
        (二)、反訴部分：同意反訴原告之請求。
    二、陳述：
        (一)、本訴部分：被告與訴外人丙○○於民國七十九年六月二十四日結婚，嗣
            因感情不睦而分居，而該訴外人丙○○於與被告婚姻關係存續中之民國
            八十九年六月十八日生下一子即原告，之後，雙方於民國八十九年八月
            十七日協議離婚，是原告於法律上仍受推定為被告與該訴外人之婚生子
            ，惟被告與該訴外人於民國八十九年元旦前即行分居，迄今未曾再同居
            ，原告並非訴外人丙○○自被告受胎所生，而係丙○○與第三人陳奇男
            所生之子，為此依法訴請判決如聲明。
        (二)、反訴部分：同意反訴原告之請求，反訴被告甲○○確係另反訴被告常月
            雲與第三人陳奇男所生。
    三、證據：提出戶籍謄本二份、台北榮民總醫院親子鑑定報告一份等為證。
乙、被告乙○○方面：
    一、聲明：
        (一)、本訴部分：同意原告之請求。
        (二)、反訴部分：求為判決確認反訴被告甲○○非另反訴被告丙○○自反訴原
                      告受胎所生之子，反訴訴訟費用由反訴被告負擔。
    二、陳述：
        (一)、本訴部分：原告甲○○確非被告與訴外人丙○○所生之子。
        (二)、反訴部分：反訴原告與反訴被告丙○○原係夫妻，然反訴被告丙○○竟
            於民國八十九年元旦前離家出走，迄未再共同生活，反訴原告於雙方協
            議離婚後之民國九十二年一月二十五日前往郵局領取存證信函，始知反
            訴被告丙○○於離婚前，曾在外與第三人同居並生下一子即另反訴被告
            甲○○，經鑑定結果，反訴被告甲○○既非反訴原告之婚生子，爰於知
            悉反訴被告甲○○出生起一年內，提起反訴，請求判決如反訴之聲明。
    三、證據：提出離婚協議書及存證信函等影本各一份為證。
丙、反訴被告丙○○部分：
    一、聲明：同意反訴原告之請求。
    二、陳述：反訴被告丙○○於民國八十九年元旦前即已離家，離家後未曾再與反
        訴原告共同生活，而另反訴被告甲○○確非自反訴原告受胎所生，且一直未
        將反訴被告甲○○出生之事實告知反訴原告，直到民國九十二年一月二十一
        日始寄發存證信函告知反訴原告。
    理      由
甲、本訴部分：
    一、按「妻之受胎係在婚姻關係存續中者，民法第一千零六十三條第一項規定，
        推定其所生子女為婚生子女，受此推定之子女，惟受胎期間內未與妻同居之
        夫，得依同條第二項之規定以訴否認之，如夫未提起否認之訴，或雖提起而
        未受有勝訴之確定判決，則該子女在法律上不能不認為夫之婚生子女，無論
        何人，皆不得為反對之主張」；又「妻之受胎係在婚姻關係存續中者，夫縱
        在受胎期間內未與其妻同居，妻所生子女依民法第一千零六十三條第一項規
        定，亦推定為夫之婚生子女，在夫妻之一方依同條第二項規定提起否認之訴
        ，得有勝訴之確定判決以前，無論何人皆不得為反對之主張」，最高法院二
        十三年度上字第三四七三號、七十五年度台上字第二○七一號著有判例。
    二、本件原告主張被告與訴外人丙○○於民國七十九年六月二十四日結婚，嗣因
        感情不睦而分居，而該訴外人丙○○於與被告婚姻關係存續中之民國八十九
        年六月十八日生下一子即原告，之後，雙方於民國八十九年八月十七日協議
        離婚，是原告於法律上仍受推定為被告與該訴外人之婚生子，惟被告與該訴
        外人於民國八十九年元旦前即行分居，迄今未曾再同居，原告並非訴外人丙○○自被告受胎所生，而係丙○○與第三人陳奇男所生之子等情；被告亦自
        陳原告確非訴外人丙○○自被告受胎所生等語。
    三、原告主張之事實，固據其提出戶籍謄本二份、台北榮民總醫院親子鑑定報告
        一份等為證，且為被告所不否認。惟受婚生推定之親子關係，如欲否認該推
        定，依首揭規定及判例意旨，僅得由母於子女出生之日起一年內或受推定之
        父於知悉子女出生之日起一年內提起否認之訴訟以謀救濟，否則，無論何人
        皆不得為反對之主張。是本件原告即子女起訴請求確認其與被告間之親子關
        係不存在，於法自屬無據，為無理由，應予駁回。
乙、反訴部分：
    一、本件本訴為請求確認原告甲○○與被告乙○○間之親子關係不存在，而反訴
        為請求確認反訴被告甲○○非另反訴被告丙○○自反訴原告乙○○受胎所生
        之子亦即否認反訴原告乙○○與反訴被告甲○○間之親子關係，是本件反訴
        之標的與本訴之標的及其防禦方法即有相牽連之關係，本訴被告乙○○自得
        於本訴言詞辯論時提起反訴；又否認子女之訴，由夫提起者，以妻及子女為
        共同被告，民事訴訟法第五百八十九條之一第一項前段定有明文，故本件本
        訴被告乙○○自得於本訴言詞辯論終結前對於原告甲○○（子女）及就訴訟
        標的必須合一確定之丙○○（妻）提起反訴，此觀同法第二百六十一條、第
        二百五十九條之規定即明，合先敘明。
    二、本件反訴原告主張其與反訴被告丙○○原係夫妻，然反訴被告丙○○竟於民
        國八十九年元旦前離家出走，迄未再共同生活，反訴原告於雙方協議離婚後
        之民國九十二年一月二十五日前往郵局領取存證信函，始知反訴被告丙○○
        於離婚前，曾在外與第三人同居並生下一子即另反訴被告甲○○等事實，有
        其提出之離婚協議書及存證信函等影本各一份為證，且為反訴被告甲○○、
        丙○○等二人所不否認。此外，經行政院國軍退除役官兵輔導委員會台北榮
        民總醫院鑑定結果，亦認「不能排除陳奇男與甲○○之親子關係，親子關係
        指數（CPI值）：193020.5897，親子關係概率（PP%值） 99.9995%」，有反
        訴被告提出之該醫院親子鑑定報告在卷可憑，是依上列證據，堪信反訴原告
        之主張為真實。
    三、按民法第一千零六十三條第一項推定之婚生子女，如夫妻之一方能證明妻非
        自夫受胎者，得於知悉子女出生之日起，一年內提起否認之訴，同條第二項
        定有明文。查反訴原告與反訴被告丙○○係於民國八十九年八月十七日離婚
        ，而反訴被告丙○○於與反訴原告婚姻關係存續中之民國八十九年六月十八
        日生下反訴被告甲○○，依民法第一千零六十三條第一項規定，應推定反訴
        被告甲○○為反訴原告與另反訴被告丙○○之婚生女，然反訴被告丙○○受
        胎懷有反訴被告甲○○時，並未與反訴原告同房即非自反訴原告受胎已如上
        述。惟查反訴被告丙○○係於民國八十九年元旦前離家並於協議離婚前生下
        另反訴被告甲○○，於離婚前、後一直未將其於離家期間生子之事實告知反
        訴原告，及至民國九十二年一月二十一日始由反訴被告甲○○生父之胞弟丁○○寄發存證信函告知上情，此為兩造所共認，且有存證信函影本一紙附卷
        足按，自堪認反訴原告確於民國九十二年一月二十五日收受該存證信函時，
        始知悉反訴被告甲○○於民國八十九年六月十八日出生之事實。準此，反訴
        原告於知悉反訴被告甲○○出生之日起一年內提起本件訴訟，於法洵屬有據
        ，應予准許。
丙、據上論結：本件原告之訴為無理由，反訴原告之反訴為有理由，依民事訴訟法第
    七十八條、第八十五條第一項前段，判決如主文。
中      華      民      國    九十二    年     十二     月      三      日
                                          臺灣桃園地方法院家事法庭
                                              法  官  鄭新後
右為正本係照原本作成。
如對本判決上訴，須於判決送達後二十日內向本院提出上訴狀。
中      華      民      國    九十二    年     十二     月      三      日
                                              書記官  許瑞鴻


司法院資訊處製作；財團法人民間司法改革基金會備份。
